【裁判字號】    97,交易,45
【裁判日期】    970606
【裁判案由】    過失傷害
【裁判全文】
臺灣彰化地方法院刑事判決              97年度交易字第45號
公  訴  人  臺灣彰化地方法院檢察署檢察官
被      告  乙○○
上列被告因過失傷害案件，經檢察官提起公訴（97年度偵字第22
0 號），本院判決如下：
    主  文
乙○○因過失傷害人，處有期徒刑參月，如易科罰金，以新臺幣
壹仟元折算壹日。
    犯罪事實
一、乙○○於民國96年8 月30日中午，駕駛車牌號碼9190-LK 號
    自用小客車，沿彰化縣芳苑鄉○○村○○路由南往北方向行
    駛，途經上開路段趙甲幹36號電線桿前，臨時在路肩停車，
    於同日12時52分許復行起駛前，本應顯示方向燈，注意前後
    左右有無車輛，並應讓行進中之車輛優先通行，而依當時情
    形天候晴、日間有自然光線、路面乾燥、無缺陷、道路無障
    礙物、視距良好等情，並無不能注意之情事，竟疏未注意及
    此，貿然由右側路肩起步迴轉駛入車道內，適有甲○○騎乘
    車牌號碼PX9-460 號重型機車，沿上開二溪路同向行駛，亦
    疏未注意而以時速60至70公里之速度超速行駛，迨見乙○○
    上開自小客車自路肩突然駛入迴轉佔據車道時，已避煞不及
    ，甲○○所騎乘之機車直接撞及乙○○上開自小客車之左前
    葉子板、後視鏡，致甲○○人車倒地，受有右側股骨骨折、
    右側遠端橈尺骨骨折併韌帶斷裂、左側肱骨頸骨折及頭部外
    傷併下巴擦傷、左膝擦傷等傷害。乙○○於肇事後報警處理
    ，並在犯罪偵查機關未發覺前，主動向到場處理之警員坦承
    其為肇事者，自首而接受裁判。
二、案經甲○○訴由彰化縣警察局芳苑分局報請臺灣彰化地方法
    院檢察署檢察官偵查起訴。
    理  由
壹、證據能力部分：
    本案全部卷證所涵括之供述證據及非供述證據，公訴人、被
    告均不爭執其證據能力，而依刑事訴訟法第159 條之5 規定
    「被告以外之人於審判外之陳述，雖不符前四條之規定，而
    經當事人於審判程序同意作為證據，法院審酌該言詞陳述或
    書面陳述作成時之情況，認為適當者，亦得為證據。當事人
    、代理人或辯護人於法院調查證據時，知有第一百五十九條
    第一項不得為證據之情形，而未於言詞辯論終結前聲明異議
    者，視為有前項之同意」，是後述所引用證據之證據能力均
    無疑義，合先敘明。
貳、本院論罪科刑部分：
一、訊據被告乙○○並不否認有於上揭時、地駕車肇事致告訴人
    甲○○受有右側股骨骨折、右側遠端橈尺骨骨折併韌帶斷裂
    、左側肱骨頸骨折及頭部外傷併下巴擦傷、左膝擦傷等傷害
    乙情，且上開事實，亦經證人即告訴人甲○○於警詢、偵查
    中指訴綦詳，並有道路交通事故現場圖、道路交通事故調查
    報告表(一)、(二)、談話紀錄表、現場照片8 張、財團法人彰化
    基督教醫院二林分院診斷書等件在卷可稽。被告雖辯稱：本
    件係因告訴人超速來撞伊，伊僅開始起步而已，並無過失云
    云。惟按駕駛人駕駛汽車，於起駛前應顯示方向燈，注意前
    後左右有無障礙或車輛行人，並應讓行進中之車輛行人優先
    通行，道路交通安全規則第89條第1 項第6 款定有明文，被
    告駕車自應注意上述道路交通安全規定，而查本件事故發生
    當時為晴天、日間有自然光線、路面乾燥、無缺陷、道路無
    障礙物、視距良好等情，為前開道路交通事故調查表所明載
    ，並無不能注意之情事，被告竟疏未注意，貿然由路肩起步
    直接迴轉駛入車道內，而與告訴人所騎乘之機車發生碰撞，
    致告訴人人車倒地受傷，被告雖執稱：伊僅開始起步並無過
    失云云，然查本件被告與告訴人之行進方向為同向行駛，被
    告之自小客車係自右側路肩駛出，而告訴人係自後方駛至，
    雙方發生碰撞處乃為被告自小客車之左前側，且左前葉子板
    、後視鏡嚴重凹陷受損，告訴人之機車則係車頭全毀，此據
    告訴人甲○○陳明在卷，並為被告所不否認，且有前揭道路
    交通事故調查報告表、現場照片為憑，茲被告及告訴人雙方
    車輛為同方向行駛，被告之自小客車左前葉子板、後視鏡嚴
    重凹陷受損，顯見被告已橫入車道，才會被後方駛至之機車
    迎面撞擊左前葉子板、後視鏡，是堪信告訴人所指述：伊騎
    乘機車到肇事地點時，被告所駕自小客車突然自路肩迴轉駛
    出佔據車道等語屬實，被告空言辯稱並無過失云云，自無足
    採。本件被告未注意前後左右有無障礙或車輛行人、讓行進
    中之車輛行人優先，貿然自路肩駛入車道，致與告訴人所騎
    乘機車發生碰撞，其駕車行為自有過失，甚為明確。而本件
    告訴人雖有超速（該地速限為時速50公里）之過失行為，惟
    按被告之過失與告訴人之過失併合而為危害發生之原因時，
    仍不得阻其過失責任（最高法院23年上字第5223號判例意旨
    可資參照）。本件被告之過失行為既係造成告訴人上開傷害
    之直接原因，2 者間即具有相當因果關係亦堪認定。綜上，
    本件事證明確，被告所辯其無過失云云，洵非可採，其過失
    傷害犯行，堪以認定。
二、核被告乙○○所為，係犯刑法第284 條第1 項前段之過失傷
    害罪。又被告肇事後，在未被有偵查犯罪職權之機關或公務
    員發覺前，即報警處理，並向據報前來處理之警員表示其為
    肇事人而自首，業據被告供明在卷，且有彰化縣警察局道路
    交通事故肇事人自首情形紀錄表1 紙在卷可考，其自首而受
    裁判，應依刑法第62條前段規定減輕其刑。爰審酌被告之素
    行、生活狀況，本件之過失程度、告訴人所受傷害、被告肇
    事後仍否認犯行，復未能與告訴人達成和解、賠償其損失之
    犯後態度等一切情狀，量處如主文所示之刑，並諭知易科罰
    金之折算標準，以示懲儆。
據上論斷，應依刑事訴訟法第299 條第1 項前段、刑法第284 條
第1 項前段、第62條前段、第41條第1 項前段，刑法施行法第1
條之1 ，判決如主文。
本案經檢察官黃淑媛到庭執行職務。
中    華    民    國    97    年    6     月    6     日
                  交通法庭            法  官  郭麗萍
以上正本證明與原本無異。
如不服本判決，應於判決送達後10日內，向本院提出上訴書狀，
上訴書狀應「敘述具體上訴理由」，並按他造當事人之人數附繕
本。「切勿逕送上級法院」。
告訴人或被害人對於判決如有不服具備理由請求檢察官上訴者，
其上訴期間之計算係以檢察官收受判決正本之日期為準。
中    華    民    國    97    年    6     月    6     日
                                      書記官  張子涵
附錄本案論罪科刑法條全文：
中華民國刑法第284條
（過失傷害罪）
因過失傷害人者，處 6 月以下有期徒刑、拘役或 5 百元以下罰
金，致重傷者，處1 年以下有期徒刑、拘役或5 百元以下罰金。
從事業務之人，因業務上之過失傷害人者，處 1 年以下有期徒刑
、拘役或1 千元以下罰金，致重傷者，處 3 年以下有期徒刑、
拘役或2 千元以下罰金。


司法院資訊處製作；財團法人民間司法改革基金會備份。
